臺灣高等法院高雄分院刑事判決　　 96年度上更(一)字第258號
上　訴　人
即　被　告　甲○○
選任辯護人　張永昌　　律師
上列上訴人因違反毒品危害防制條例案件，不服臺灣高雄地方法
院95年度訴字第2370號中華民國96年2 月27日第一審判決（起訴
案號：臺灣高雄地方法院檢察署95年度偵緝字第977 號），提起
上訴，判決後經最高法院發回更審，本院判決如下：
    主  文
原判決撤銷。
甲○○連續販賣第二級毒品，處有期徒刑玖年，褫奪公權參年。
扣案第二級毒品甲基安非他命貳包（驗後淨重壹點零柒公克）沒
收銷燬之；未扣案供0000000000號門號使用之行動電話壹支沒收
，如不能沒收，追徵其價額；販賣毒品所得計新臺幣壹萬玖仟伍
佰元沒收，如全部或一部不能沒收時，以其財產抵償之。又販賣
第一級毒品未遂，處有期徒刑捌年，褫奪公權伍年，扣案第一級
毒品海洛因貳包（驗後淨重零點壹陸公克）沒收銷燬之；未扣案
供0000000000號門號使用之行動電話壹支沒收，如不能沒收，追
徵其價額或以其財產抵償之。應執行有期徒刑壹拾陸年，褫奪公
權伍年，扣案第二級毒品甲基安非他命貳包（驗後淨重壹點零柒
公克）、第一級毒品海洛因壹包（驗後淨重零點壹陸公克）均沒
收銷燬之；未扣案供0000000000號門號使用之行動電話壹支沒收
，如不能沒收，追徵其價額或以其財產抵償之；販賣毒品所得計
新臺幣壹萬玖仟伍佰元沒收，如全部或一部不能沒收時，以其財
產抵償之。
    事  實
一、甲○○（綽號「寶來」）明知甲基安非他命經公告列為毒品
    危害防制條例第2 條第2 項第2 款所定之第二級毒品，不得
    販賣及持有，竟基於意圖販賣第二級毒品牟利之概括犯意，
    自民國（以下同）94年9 、10月間某日起至95年3 月21日晚
    上7 時許，先後於下列時、地，販賣第二級毒品甲基安非他
    命予陳政煜、李志良：
（一）自94年9 、10月間某日起至95年3 月21日晚間7 時前某時
      ，先由陳政煜撥打甲○○所有之行動電話（搭配非其所有
      之門號0000000000號使用），向甲○○表明欲購買第二級
      毒品甲基安非他命，兩人再分別相約在高雄縣鳳山市特力
      屋大賣場附近、五甲某超商、陳政煜位於高雄市前鎮區○
      ○○街497 巷8 之4 號5 樓住處附近、甲○○位於高雄市
      前鎮區○○○路188 巷62號租屋處及高雄地區不詳飯店內
      等地點碰面後，由陳政煜分別以新臺幣（下同）5 百元至
      3 千元不等之價格，先後向甲○○購得不詳數量之甲基安
      非他命計30次（其中95年3 月20日及同月21日係分別以5
      百元及1 千元購買），共計出售得款1 萬8 千元。
（二）於95年2 月間某2 日，由李志良撥打甲○○之前開行動電
      話與甲○○聯絡，表明欲購買甲基安非他命後，李志良再
      前往甲○○位於高雄市前鎮區○○○路188 巷62號之租屋
      處，先後交付甲○○5 百元及1 千元現金，甲○○隨即交
      付不詳數量之第二級毒品甲基安非他命予李志良，供李志
      良當場施用，以此方式先後販賣第二級毒品甲基安非他命
      2 次，共得款1 千5 百元。
二、甲○○明知海洛因經公告列為毒品危害防制條例第2 條第2
    項第1 款所定之第一級毒品，不得販賣及持有，竟基於意圖
    販賣第一級毒品牟利之犯意，於95年1 月23日下午2 時17分
    許，由張芳銨（綽號「安仔」）以其所使用之0000000000號
    行動電話撥打甲○○上開行動電話，欲向甲○○購買1 千元
    之海洛因，2 人相約在高雄縣鳳山市○○路「翁財記」商店
    附近某處碰面，尚未交付而未遂。嗣於95年3 月22日上午11
    時許，為警在甲○○上開租屋處查獲，扣得第一級毒品海洛
    因1 包（驗後淨重0.16公克，空包裝重0.22公克）、第二級
    毒品甲基安非他命2 包（驗後淨重1.07公克）。
三、案經高雄市政府警察局前鎮分局移送臺灣高雄地方法院檢察
    署檢察官偵查起訴。
    理  由
一、訊之上訴人甲○○固坦承於上揭時、地為警扣得第一級毒品
    海洛因及第二級毒品甲基安非他命，及持用0000000000號行
    動電話之事實，惟矢口否認有何販賣毒品之犯行，辯稱：我
    雖曾無償提供甲基安非他命予陳政煜、李志良施用，但從未
    販賣第一、二級毒品予他人云云。惟查：
（一）證人陳政煜於原審審理時證稱：我第一次向被告購買甲基
      安非他命的時間，大約是94年夏天，約9 、10月間，當時
      我剛搬至崗山南街住處，而且剛開學，其與被告均係以電
      話聯絡，並以「糖果」稱呼甲基安非他命，雙方曾相約在
      鳳山特力屋及崗山南街附近，碰面時看附近有沒有人，如
      果沒人，被告便立刻交付我毒品，有時則是我上被告車子
      ，我均係與被告本人交易等語（見第一審卷第73- 87頁）
      。上訴人甲○○雖辯稱：我只是請陳政煜施用，並未販賣
      等語（見第一審卷(二)第285 頁），惟證人陳政煜所以指認
      上訴人販賣第二級毒品安非他命之事實，係因上訴人甲○
      ○於為警查獲時，將被查扣之毒品推給李志良，證人陳政
      煜認自己做的應該要自己承認，陳政煜乃於原審陳稱：我
      於檢察官偵查時，亦因不想指證被告，故曾經表示拒絕證
      言，但後來地檢署一直寄傳票來，我父母才叫我要照實說
      等語，此業經證人陳政煜陳述明確（見第一審卷(一)第77頁
      、第80、85頁），參酌上訴人甲○○在警詢中確實供稱：
      扣案之毒品等物，是我一個叫「志龍」（與台語之「志良
      」發音相同）的朋友所寄放等語（見前鎮分局警卷第5 頁
      ），及陳政煜於偵查中確曾拒絕證言（見偵緝992 號卷第
      11頁），可見證人陳政煜之指述確係實在；再者，依上訴
      人所述，其係單純無償轉讓甲基安非他命給證人陳政煜，
      足見其與證人陳政煜應有一定之情誼存在，且證人陳政煜
      亦因而享有無償施用甲基安非他命之益處，則證人陳政煜
      豈有故意將無償轉讓故意誇大為販賣之理？何況證人陳政
      煜在原審也承認上訴人曾無償提供甲基安非他命供其施用
      ，惟仍稱：我向被告買甲基安非他命的次數比較多等語（
      第一審卷(一)第81頁），益徵證人陳政煜指認向上訴人甲○
      ○購買甲基安非他命之事實，應係實在。
（二）至於證人陳政煜向上訴人甲○○購買甲基安非他命之次數
      ，陳政煜雖於警訊中均只供稱：向被告買過約5 次，或4
      、5 次（見前鎮分局警卷第14頁、第18頁）；陳政煜於偵
      查中亦稱：買過6 次等語（見偵緝992 號卷第10至11頁）
      ；惟陳政煜於原審指稱：我每個月約向被告購買10幾次到
      20次，加起來最少30次以上，都是看身上的錢，沒有固定
      金額，最少5 百元，最多3 千元，於被查獲的前一天與大
      前天（即95年3 月21日、20日）分別有向被告購買5 百元
      與1 千元，向被告購買甲基安非他命之地點分別在特力屋
      、崗山南街、五甲某超商、籬仔內查獲地點及五甲、高雄
      地區之飯店，在警詢所說之次數，當時我有先表明正確時
      間無法確定，且當時認為如果說出陸陸續續向被告購買很
      多次，被告可能會被關很久，而當時被告亦一直在旁邊叫
      其不要害他，所以當天只是說一個大概等語（見第一審卷
      第73-87 頁）。是陳政煜就向上訴人購買之次數前後雖有
      不符，惟有向上訴人甲○○購買安非他命則明確指證有買
      ，審酌施用毒品之人，本身即不斷反覆施用之特性，則其
      在長達半年之時間內，向上訴人購買30次以上之甲基安非
      他命，於理並無不合，尚難謂陳政煜於原審指述之次數不
      實在。是陳政煜向上訴人甲○○購買甲基安非他命之次數
      及金額，除95年3 月20日、21日分別係以5 百元及1 千元
      購買外，其餘各次其已無法明確記憶，但據證人陳政煜所
      述每次購買最少5 百元，最多3 千元，每月約10幾次至20
      次，加起來最少30次以上等情，則依罪疑為輕之原則，應
      認陳政煜向上訴人購買甲基安非他命之次數為30次，而其
      金額除其中曾以5 百元、1 千元及3 千元各購買1 次外，
      其餘27次均係以5 百元向上訴人甲○○購買，總計上訴人
      甲○○販賣安非他命予陳政煜共得款1 萬8 千元，應堪認
      定。
（三）又證人李志良於原審證稱：我有施用甲基安非他命，沒有
      施用海洛因，我係於94年10月間認識被告，因我與被告住
      得很近，所以知道被告那邊有毒品，被告曾陸續拿過2 、
      3 次毒品予其施用，有時係我與被告一起出錢，由被告出
      去購買，每次5 百元或1 千元買回來都是一點點，買回來
      之後再一起施用，因我剛從臺北回來，沒有其他來源，地
      點均在被告籬仔內住處，是廟的旁邊，時間均係在中午或
      下午，大約是95年2 月左右等語明確（見第一審卷(一)第14
      6- 148頁、第150 頁），而未指述向被告購買甲基安非他
      命之事實，惟證人陳政煜於原審審理時證稱：李志良係我
      友人，我曾經在一旁看過李志良打電話向他人購買毒品，
      而我比李志良更早認識被告，嗣認識李志良後，才知道李
      志良也是向被告拿毒品，且我與李志良均係打同一個電話
      號碼與被告聯絡，又因當時我與李志良有一起施用毒品，
      故我曾多次在李志良住處，看過李志良向被告購買毒品，
      次數已經記不得了，而我之前均係與李志良共同出錢購買
      毒品，後來才知道李志良係向被告購買甲基安非他命等語
      在卷（見第一審卷(一)第75、79、82、84、85頁）；參以證
      人陳政煜自身既有向上訴人甲○○購買甲基安非他命之經
      驗，則其對於證人李志良所購買者即為甲基安非他命之陳
      述，應係真正。又證人李志良與上訴人甲○○係甫於94年
      10月間認識，並無深厚之交情，又甲基安非他命取得不易
      ，且係政府嚴加查緝之違禁物，則上訴人甲○○豈有平白
      代李志良跑腿向他人購毒，或無償提供毒品予李志良施用
      ，而於購毒過程中徒增遭警查獲風險之可能，且上訴人亦
      無可能不計損失而任意免費提供毒品予李志良施用，故證
      人李志良此部分所述，與常情顯然相悖，應係臨訟迴護之
      詞，委無足採，且衡以證人陳政煜與上訴人甲○○間既無
      怨隙，證人陳政煜自無故為攀誣之理，堪認李志良確有向
      上訴人購買甲基安非他命之事實。至於證人李志良向上訴
      人甲○○購買甲基安非他命之次數及金額，證人陳政煜既
      已陳述不復記憶，則依證人李志良所述上訴人甲○○曾陸
      續拿過2 、3 次毒品予其施用，地點均在上訴人甲○○住
      處，及上訴人曾以5 百元、1 千元之代價，帶回一點點甲
      基安非他命予其施用等情，依罪疑為輕之原則，應認李志
      良向上訴人甲○○購買甲基安非他命之次數為2 次，其金
      額則分別為5 百元及1 千元。
（四）查門號0000000000號行動電話，係上訴人甲○○所使用，
      為其所是認（見本院上訴卷第45頁），而經檢察官依法對
      該行動電話核發通訊監察書進行通訊監察（通訊監察期間
      為94 年11 月11日起至95年3 月31日止），發現於95年1
      月23日14時17分，有綽號「安仔」之人（按即張芳銨）以
      門號0000000000號行動電話撥打被告上開行動電話，並有
      下列之對話：
      安仔：「喂！我安仔！你在哪?」
      上訴人：「五甲」、
      安仔：「我在五甲，你在哪？」
      上訴人：「你要做什麼？」
      安仔：「我要拿一千塊『軟的』。」
      上訴人：「有」
      安仔：「你在哪？」
      上訴人：「我在翁財記這一條」
      安仔：「你說酷酷龍旁邊嗎？」
      上訴人：「對」。
      嗣於同日14時20分許，「安仔」再以上開電話撥打上訴人
      之行動電話，與被告聯絡，而有下列之對話：
      上訴人：「喂！你人在哪？」
      安仔：「翁財記門口」
      上訴人：「你從翁財記對面十字路口一直走，你會看見有
      一間...... （ 切斷）」，此有高雄地方法院檢察署雄檢
      博火聲監字第1207號通訊監察書及通訊內容譯文附卷足憑
      （見94年度聲監續字第316 號卷第22-34 頁）。又門號00
      00000000號行動電話係由張芳銨於94年1 月23日申辦，並
      由張芳銨持有使用，其平常均以「軟的」、「四號」稱呼
      海洛因，上開對話內容係其撥打電話予上訴人，雙方相約
      在酷酷龍，當天其與上訴人有碰面等情，業據證人張芳銨
      於原審審理時到庭證述明確（見第一審卷(一)第216 至220
      頁），並有和信電訊股份有限公司電話使用人查詢結果（
      見第一審卷(一)第118 頁），而證人即海岸巡防總局南部地
      區巡防局臺南縣機動查緝隊警察柯元吉於原審審理時亦證
      稱海洛因的名稱很多，通常叫做「軟仔」、「四號」、「
      粉」，監聽時係根據偵查單位所沿用的語意表來判斷等語
      明確（見第一審卷(一)第209- 210頁），足認張芳銨確有於
      上開時間，以電話聯絡上訴人甲○○，向上訴人甲○○購
      買1 千元之海洛因，惟因無證據證明已交付海洛因完成，
      故其行為應屬未遂。
（五）證人張芳銨雖於原審證稱：我沒有向被告買過毒品，我與
      被告係朋友，有時會找被告一起施用海洛因，上開通話內
      容係我向別人拿了1 千元之海洛因，要找被告一起施用，
      被告說好，我並不是跟被告拿海洛因云云，惟觀之上開對
      話內容，可知證人係張芳銨先向上訴人表示「我要拿1 千
      塊『軟的』」，上訴人甲○○則立刻答以「有」，與張芳
      銨所稱主動告知已取得海洛因，欲邀請上訴人甲○○共同
      施用之情顯然迥異，足見張芳銨係於電話中先向上訴人甲
      ○○表明欲購買1 千元之海洛因，經甲○○應允後，張芳
      銨即向上訴人甲○○確認當時所在位置，雙方已談妥買賣
      毒品之合意，張芳銨才確認上訴人甲○○之所在位置，故
      證人張芳銨此部分所述，顯與事實有違，應係臨訟迴護之
      詞，自不足採信。
（六）此外復有警察在上訴人甲○○上開租屋處扣得第一級毒品
      海洛因1 包（淨重0.16公克，空包裝重0.22公克）及甲基
      安非他命2 包（驗後淨重1.07公克），亦有卷附高雄市政
      府警察局前鎮分局搜索扣押筆錄暨扣押物品目錄表可憑。
      而上開物品經送鑑定，亦分別含毒品海洛因及甲基安非他
      命無誤，有法務部調查局95年7 月4 日調科壹字00000000
      0 號鑑定通知書、高雄醫學大學附設中和紀念醫院95 年6
      月6 日編號0000-000至0000-000號檢驗報告附卷可稽。
（七）按非法販賣甲基安非他命、海洛因係政府嚴予查緝之違法
      行為，且甲基安非他命、海洛因並無公定之價格，並可任
      意分裝或增減其份量，而每次買賣之價量，亦隨時依雙方
      關係之深淺、當時之資力、需求程度及對行情之認知等因
      素而異其標準，非可一概而論，因之販賣之獲利，除經坦
      承犯行，或帳冊價量均臻明確外，委難察得實情，而販賣
      之人從價差或量差中牟利方式雖異，惟其圖利之非法販賣
      行為則均相同，是縱未確切查得販賣賺取之實際差價，但
      除別有事證，足認係按同一價格轉讓，確未牟利之情形外
      ，尚難執此認非法販賣之事證有所不足，致知過坦承者難
      辭重典，飾詞否認者反得逞僥倖，而失情理之平；且甲基
      安非他命、海洛因之價格昂貴，取得不易，苟無利可圖，
      應無甘冒被查緝法辦之危險而平白為轉讓毒品之可能，是
      其販入之價格必較售出之價格低廉，而有從中賺取買賣差
      價牟利之意圖及事實，應屬符合論理法則且不違背社會通
      常經驗之合理判斷。本件上訴人甲○○分別販賣第二級毒
      品甲基安非他命予陳政煜、李志良30次、2 次，得款分別
      為1 萬8 千元及1 千5 百元，另販賣第一級毒品海洛因予
      張芳銨1 次，惟無證據證明已完成交易等情，均業如前述
      ，堪認上訴人係分別出於賺取差價之牟利意圖，而分別販
      賣第一、二級毒品甚明，上訴人甲○○辯稱係轉讓云云，
      係卸責之詞，不足採信，其犯行已堪認定。
二、上訴人甲○○販賣安非他命，此部分核係犯毒品危害防制條
    例第4 條第2 項之販賣第二級毒品罪；又上訴人甲○○販賣
    海洛因予張芳銨1 次，惟無證據證明已完成交易，此部分核
    係犯毒品危害防制條例第4 條第5 項、第1 項之販賣第一級
    毒品未遂罪。上訴人甲○○非法持有第一級毒品海洛因、第
    二級毒品甲基安非他命之低度行為，應分別為販賣之高度行
    為所吸收，均不另論罪。上訴人甲○○先後多次販賣第二級
    毒品之犯行，時間緊接，手法相同，且係觸犯構成要件相同
    之罪名，顯係基於概括犯意而為之，應依修正前之刑法第56
    條論以連續犯，並依法加重其有期徒刑、罰金刑部分之法定
    刑，至法定刑為無期徒刑部分，依刑法第65條第1 項之規定
    ，不得加重其刑。又上訴人甲○○販賣海洛因予張芳銨1 次
    ，惟無證據證明已完成交易，此部分係屬未遂，應依刑法第
    25條第1 項減輕其刑。上訴人甲○○所犯上開2 罪，犯意各
    別，行為互異，應分論併罰。
三、公訴意旨另以：被告甲○○基於販賣第一級毒品海洛因及第
    二級毒品甲基安非他命之概括犯意，向綽號「老闆」、「姐
    仔」（即黃菀廷，另案提起公訴）等不詳姓名年籍之成年人
    販入海洛因及甲基安非他命後，自94年5 月間某日起至95年
    3 月22 日 止，在高雄縣「簡愛汽車旅館」、高雄縣鳳山市
    ○○○路特力屋商場附近及高雄市前鎮區○○○街497 巷8
    之4 號5 樓等處，利用門號0000000000、0000000000等行動
    電話為聯絡販賣毒品相關事宜之工具，以第二級毒品安非他
    命（俗稱糖果、硬的）每錢3,000 元至6,500 元或1 兩（俗
    稱1 臺）26,000元之價格、以第一級毒品海洛因（俗稱號仔
    、軟的、鹹的）1 錢5,000 元至6,000 元之價格，連續販賣
    第二級毒品甲基安非他命予黃菀廷、「郭曉莉」、「韓益泰
    」、年籍不詳綽號「阿婷」等人；連續販賣第一級毒品海洛
    因予年籍不詳綽號「凱仔」、「堂仔」等人；販賣第一級毒
    品海洛因或甲基安非他命予「阿泉」、「阿祥」、「肚仔」
    、「隨仔」、「小鐵」、「世凱」、「文仔」（即後述之張
    健文）、「文田」等及其他不詳之人，經警於94年6 月4 日
    11時15分許，為警持搜索票在高雄縣鳳山市○○路122 號「
    花鄉汽車旅館」128 號房內查獲，並扣得第一級毒品海洛因
    1 包（驗後淨重0.01公克，空包裝重0.26公克）、分裝袋1
    包、磅秤1 臺、行動電話2 支等物品。又被告於於95年3 月
    22日晚上，在前述甲○○住宅，陳政煜又向甲○○表示以賒
    欠方式購買毒品安非他命，因認被告甲○○此部分亦涉有毒
    品危害防制條例第4 條第1 、2 項之販賣第一、二級毒品罪
    嫌。
（一）公訴意旨認被告甲○○涉有上開販賣第一、二級毒品之犯
      行，係以證人黃菀廷於偵查中所為證述、通聯紀錄、監聽
      譯文及94年6 月4 日在花鄉汽車旅館扣案之第一級毒品海
      洛因1 包（驗後淨重0.01公克，空包裝重0.26公克）、分
      裝袋1 包、磅秤1 臺、行動電話2 支（搭配0000000000號
      、0000000000號使用）等物品為其論據。訊據被告則堅決
      否認上開犯行，辯稱：伊並未販賣毒品予黃菀廷及「郭曉
      莉」、「韓益泰」、「阿婷」、「凱仔」、「堂仔」、「
      阿泉」、「阿祥」、「肚仔」、「隨仔」、「小鐵」、「
      世凱」、「文仔」、「文田」等人。
（二）經查：
  1.黃菀廷部分：
    證人黃菀廷於偵查中雖證稱：我於94年9 月、10月間，在簡
    愛汽車旅館房間內，向被告購買第二級毒品甲基安非他命，
    價格為每半錢3,000 至3,500 元，其均購買半錢至1 錢，一
    共買過10次以上等語（95年度偵緝字第992 號偵查卷第41頁
    ），惟於原審審理時則證稱: 我並未向被告買過毒品，我僅
    曾與被告共同向綽號「阿輝」之人購買甲基安非他命3 、4
    次，數量均係一人分一半，在偵查中係因其急著要交保，故
    才指證曾向被告買過毒品等語在卷（見第一審卷(一)第89- 93
    頁），是證人黃菀廷前後所述即已不符而有嚴重瑕疵。且其
    本身亦涉有販賣毒品之罪嫌，則其於查獲之初自非無圖脫免
    卸責而為避重就輕或虛偽供述之可能，尚難僅憑證人黃菀廷
    於偵查中所為之指述即遽認被告甲○○有何販賣甲基安非他
    命之犯行。另公訴人雖指證人黃菀廷綽號「阿姐」，並提出
    卷附被告所使用之0000000000號行動電話，與綽號「阿姐」
    所使用之0000000000號行動電話之監聽譯文，證明被告與黃
    菀廷毒品交易之事實，惟上開錄音對話係於94年6 月1 日及
    3 日，與證人黃菀廷前開證述之交易時間94年9 月、10月間
    並無關聯，且其內容僅有「阿姐」於電話中表示「糖果已經
    處理好了」、「寶來如果叫不起來，你跟他講我的電話，我
    送去給他」、「你叫他過來鄉鄉那邊了！你跟他講說鄉鄉○
    ○○○道了」等語，均未提及欲向被告購買之毒品數量、金
    額，且其對話內容似為「阿姐」欲行交付「毒品」予被告，
    而證人黃菀廷亦因該次為警查獲涉有販賣第二級毒品甲基安
    非他命罪嫌，經檢察官提起公訴，現在原審法院審理中（第
    一審95年度訴字第2371號），本院自無從據以認定被告甲○
    ○有何販賣第二級毒品甲基安非他命予黃菀廷之犯行。
  2.張建文部分：
    張建文所使用之門號0000000000號行動電話於94年12月1 日
    12時17分許，曾撥打被告所使用之0000000000號行動電話，
    並於電話中向被告表示「寶來喔，我文仔啊！」、「（被告
    ：怎樣？）我要處理啊！」、「（被告：多少啊？）1 張！
    」、「（被告：好啦，肯德雞）你說五甲的喔」、「（被告
    ：嗯）你要馬上過來呢」等語，此有監聽譯文（見95年度偵
    緝字第992 號卷第36頁）、遠傳電信使用人查詢結果（見第
    一審卷(一)第120 頁）附卷可按。惟證人張建文於原審法院審
    理時到庭證稱：我並未向被告買過毒品，當初我係從事在酒
    店門口拉客之工作，所以會請被告幫忙找客人來捧場，上開
    通話內容中所稱之「1 張」係什麼意思，我已不記得了等語
    在卷（見第一審卷(一)第213- 215頁），且觀之上開監聽譯文
    內容，亦無從看出被告甲○○究係販賣何種毒品、交易數量
    及金額，是否完成交易，本院自亦無從為被告甲○○不利之
    認定。
  3.韓益泰部分：
    門號0000000000號行動電話係於92年8 月13日，以韓益泰之
    母韓黃秋美之名義申辦，該行動電話於94年3 月11日16時44
    分許，由自稱「益泰」之男子撥打被告所使用之0000000000
    號行動電話，向被告表示「我是小黑他朋友，我要問那個，
    請問你們那有硬的嗎？（被告：有啊）」、「那種東西現在
    怎麼算啊？（被告：很硬，現在市內都欠）」、「我知道都
    欠貨，很硬是硬到哪？（被告：現在一排差不多就要3 塊多
    了喔！但是東西保證不會打槍）」、「東西不會打槍？3 塊
    幾啊？3 塊到幾啊？（被告：等一下，我問一下我老闆，等
    一下，說32！）」、「...... （ 被告：你們現在1 錢都多
    少啊？）我們現在1 錢也差不多5 千、6 千」、「假如我今
    天要去跟你拿的話，我們要怎樣接洽呢？（被告：現在我們
    差在地點的問題啦）」、「我們現在人是在外面路上」（被
    告：路上喔！你們都沒有什麼地點還是家裡好讓我拿樣品過
    去給你們試這樣？）」、「喔，你說先讓我試這樣？（被告
    ：對！對！算說我們兩個先見一下面這樣啦！做一下朋友這
    樣啦！你怎麼稱呼？）」、「我了解，我叫益泰啦（被告：
    我叫寶來，不然你們過來五甲這個方向，差不多靠五甲派出
    所這個方向....... 東西你們可以馬上試，也歡迎你們拿磅
    秤過來沒關係）」等語，此有監聽譯文（見94年度聲監續字
    第00316 號卷第8 - 9 頁）、和信電訊使用人查詢結果（見
    本院卷第118 頁）附卷可按。又證人韓益泰於原審審理時到
    庭證稱0000000000號行動電話係其94年4 月當兵之前所使用
    ，而其一直住在籬仔內，並未使用過毒品，亦不認識寶來這
    個人，上開監聽譯文並非其對話內容等語在卷（見第一審卷
    (一)第281-283 頁），惟0000000000號使用人於上開對話中既
    自稱「益泰」，且通話時間亦係在證人韓益泰持有使用該門
    號之期間內，則證人韓益泰是否確實未與被告為上開通話內
    容，雖非可採。然觀之上開監聽譯文內容，自稱「益泰」之
    男子僅係向被告詢問「硬的」（即甲基安非他命）之價格，
    而被告甲○○亦僅表示雙方可再約定時間地點碰面試樣品，
    尚無從推認雙方確已完成毒品交易之行為，此部分亦無從為
    被告甲○○有罪之認定。
  4.其他不詳姓名之人部分：
    依被告甲○○所使用門號0000000000號、0000000000、0000
    000000號行動電話與「郭曉莉」、「阿婷」、「凱仔」、「
    堂仔」、「阿泉」、「阿祥」、「肚仔」、「隨仔」、「小
    鐵」、「世凱」、「文田」等人通話之監聽譯文內容，並未
    具體表明買賣物品、交易數量、金額、單位、次數及地點等
    事項；再參酌公訴人此部分之指述，均未當場查獲被告之犯
    行或扣得其他證物，且監聽譯文內所提及之「郭曉莉」、「
    阿婷」、「凱仔」、「堂仔」、「阿泉」、「阿祥」、「肚
    仔」、「隨仔」、「小鐵」、「世凱」、「文田」等人，復
    無確實年籍資料可供查證，故本院尚難僅憑上開監聽譯文遽
    認被告甲○○有何販賣第一級毒品海洛因或第二級毒品甲基
    安非他命予該等不詳姓名年籍之人。
  ５被告甲○○又於95年3 月22日晚上，在前述甲○○住宅，陳
    政煜又向甲○○表示以賒欠方式購買毒品安非他命，惟當晚
    尚未交付安非他命，甲○○即被警查獲部分：
    查此部分僅有陳政煜之指訴，並無其他證據證明，且被告甲
    ○○是於95年3 月22日早上11時，在前述高雄市前鎮區○○
    ○路188 巷62號之租屋處被警查獲，自不可能於同日即95年
    3 月22日晚上，在前述甲○○住宅，又賣安非他命予陳政煜
    ，是陳政煜此部分所述，尚屬不實。
  綜上所述，公訴人此部分所提證據尚無從使本院達到被告甲○
  ○確涉有此部分犯罪之確信，惟公訴意旨認此部分與前開有罪
  部分有連續犯之裁判上一罪之關係，爰不另為無罪之諭知，併
  此敘明。
三、上訴人甲○○行為後，刑法已於95年2 月2 日修正公布，同
    年7 月1 日施行；其中刑法第56條關於連續犯之規定已經刪
    除，惟依修正後刑法第2 條第1 項前段規定：「行為後法律
    有變更者，適用行為時之法律。但行為後之法律有利於行為
    人者，適用最有利於行為人之法律。」，而本件如適用連續
    犯規定，上訴人等之多次販賣第二級毒品行為，係以一罪論
    ；如依修正後規定，則係數罪併罰，可見修正後規定顯然對
    上訴人不利，是本件依前述規定仍應適用有利於上訴人之行
    為時法律，即仍有連續犯之適用。又上訴人甲○○行為時，
    關於未遂犯之處罰，修正前刑法第25條規定「已著手於犯罪
    行為之實行而不遂者，為未遂犯，未遂犯之處罰，以有特別
    規定者，為限」，修正前刑法第26條前段規定「未遂犯之處
    罰，得按既遂犯之刑減輕之」，而於95年7 月1 日刑法修正
    施行後，上開關於未遂犯之處罰，乃統一移置於修正後刑法
    第25條規定「已著手於犯罪行為之實行而不遂者，為未遂犯
    。未遂犯之處罰，以有特別規定者為限，並得按既遂犯之刑
    減輕之。」，比較上開規定，僅屬法條順序之移置，並無法
    律之變更，自不生法律比較適用之問題，此部分應逕適用刑
    法第25 條 之規定。又本件販賣第一級毒品罪之法定刑為「
    死刑或無期徒刑；處無期徒刑者，得併科新臺幣1 千萬元以
    下罰金。」，依修正前刑法第64條第2 項、第65條第2 項規
    定，死刑得減為無期徒刑、或為15年以上有期徒刑；無期徒
    刑得減為7 年以上有期徒刑，依修正後規定死刑僅得減為無
    期徒刑；無期徒刑僅得減為20年以下15年以上有期徒刑，可
    見修正前規定有利於上訴人，此部分亦應適用修正前規定。
    又關於宣告褫奪公權部分，雖修正前刑法第37條第2 項規定
    ：宣告6 月以上有期徒刑者，即得宣告褫奪公權，修正後之
    刑法第37條第2 項則規定：宣告1 年以上有期徒刑者，始得
    宣告褫奪公權，比較結果雖以新法對被告有利，惟經整體結
    果，仍應適用修正前刑法第37條第2 項規定；又上訴人甲○
    ○行為後，刑法第51條業已修正，修正前刑法第51條規定：
    「數罪併罰，分別宣告其罪之刑，依左列各款定其應執行者
    ：」其中第2 款規定：「宣告之最重刑為死刑者，不執行他
    刑。但從刑不在此限。」修正後刑法第51條第2 款規定：「
    宣告之最重刑為死刑者，不執行他刑。但罰金及從刑不在此
    限。」比較結果，修正後刑法並非較有利於行為人，依修正
    後刑法第2 條第1 項前段之規定，仍應依修正前刑法，定其
    應執行之刑，附此敘明。
四、原審予以論科，固非無見，惟查：（一）公訴人認上訴人甲
    ○○販賣毒品是到95年3 月22日止，證人陳政煜於原審也稱
    ：於95 年3月22日晚上，在前述甲○○住宅，有向甲○○表
    示以賒欠方式購買毒品安非他命，惟尚未交付安非他命，甲
    ○○即被警查獲，原審此部分未予說明，尚有未洽（本院就
    此點論述部分，詳如前不另為無罪諭知之理由５）。（二）
    上訴人甲○○販賣海洛因予張芳銨1 次，惟無證據證明已完
    成交易，此部分係屬未遂，原審遽論以交易既遂，亦有未洽
    。上訴人甲○○上訴否認販賣毒品，雖無理由，惟原判決既
    有前開可議，自應予撤銷改判。審酌上訴人甲○○正值青年
    ，不思以勞力謀生，竟為獲取非法利益，明知海洛因、甲基
    安非他命對施用者之健康危害甚鉅，猶販售圖利，戕害他人
    身心健康，且嚴重破壞社會治安，惡性非輕，且犯後一再飾
    詞狡辯，毫無悔意，及其販賣甲基安非他命之對象為2 人，
    次數高達30餘次，販賣海洛因之對象為1 人，次數1 次，惟
    尚屬未遂等一切情狀，爰就多次販賣安非他命部分，仍依原
    判量處有期徒刑9 年，就1 次販賣海洛因未遂部分，量處有
    期徒刑8 年。另依上訴人販賣第一、二級毒品之犯罪性質，
    認均有褫奪公權之必要，爰依修正前刑法第37條第2 項之規
    定，就販賣第一、二級毒品，分別諭知褫奪公權5 年、3 年
    ，並定其應執行有期徒刑16年，褫奪公權5 年。本件警察於
    95 年3月22日在上訴人甲○○租屋處扣案之第一級毒品海洛
    因1 包（驗後淨重0.16公克）、第二級毒品甲基安非他命2
    包（驗後淨重1.07公克），均係毒品，應依毒品危害防制條
    例第18條第1 項之規定，沒收銷燬之（其包裝袋因與其上毒
    品無析離，應併沒收銷燬之）。至毒品鑑定耗損部分，因已
    滅失不存在，自無庸諭知沒收銷燬。另上訴人甲○○用以供
    0000000000號門號使用之行動電話，雖未扣案，惟該機具係
    被告所有，業經其陳明在卷，並惟係上訴人甲○○用以聯絡
    毒品交易所用，係供其販賣毒品所用之物，應依毒品危害防
    制條例第19條第1 項予以宣告沒收，如不能沒收，追徵其價
    額或以其財產抵償之。又上訴人販賣甲基安非他命所得之財
    物共1 萬9 千5 百元，應依同條例第19條第1 項之規定沒收
    ，如全部或一部不能沒收時，因係現款，應以其財產抵償之
    。另按經法院為有罪之科刑判決時，查獲之毒品與被告被訴
    之本案有關者，法院自應於主刑下宣告沒收，惟若與被告本
    案所犯並經法院諭知有罪者全然無關，當不得於該有罪判決
    之主刑下宣告沒收（最高法院94年度台上字第1227號判決意
    旨參照）。
    本件警察於94年6 月4 日在花鄉汽車旅館所扣得第一級毒品
    海洛因（驗後淨重0.01公克，空包裝重0.26公克）、分裝袋
    1 包、磅秤1 臺及行動電話2 支，因該次上訴人甲○○所涉
    之販賣毒品犯行，業經本院不另為無罪之諭知，已如前述，
    依上開說明，本院就該等物品，自均無從為沒收之宣告；另
    警察於95年3 月22日在上訴人甲○○租屋處扣得之白色粉末
    1 包（淨重0.17公克）經送鑑定，並無毒品反應，此有法務
    部調查局95年7 月4 日調科壹字第2200234370號鑑定通知書
    1 紙在卷可參；另玻璃吸食器3 支、吸管2 支，因上訴人甲
    ○○另有施用第一級毒品海洛因及第二級毒品甲基安非他命
    之習慣，且無證據證明與本件販賣海洛因及甲基安非他命之
    犯行有關，此部分爰不於本案宣告沒收，附此敘明。
據上論結，應依刑事訴訟法第369 條第1 項前段、第364 條、第
299 條第1 項前段，毒品危害防制條例第4 條第1 項、第2 項、
第18條第1 項前段、第19條第1 項，刑法第2 條第1 項前段、第
11條，刑法第25條第1 項、第37條第2 項、第51條第5 款、第8
款、第9 款、修正前刑法第56條，判決如主文。
本案經檢察官許月雲到庭執行職務。
中　　華　　民　　國　　96　　年　　11　　月　　5　　日
                　　　刑事第六庭  審判長法  官  王憲義
                             　　    　 法  官  邱永貴
                             　    　　 法  官  張盛喜
以上正本證明與原本無異。
如不服本判決應於收受本判決後10日內向本院提出上訴書狀，其
未敘述上訴理由者，並得於提起上訴後10日內向本院補提理由書
狀（均須按他造當事人之人數附繕本）「切勿逕送上級法院」。
中　　華　　民　　國　　96　　年　　11　　月　　5　　日
                         　　　         書記官  林明威
附錄本件判決論罪科刑法條：
毒品危害防制條例第4條
製造、運輸、販賣第一級毒品者，處死刑或無期徒刑；處無期徒
刑者，得併科新臺幣1 千萬元以下罰金。
製造、運輸、販賣第二級毒品者，處無期徒刑或7 年以上有期徒
刑，得併科新臺幣7 百萬元以下罰金。
製造、運輸、販賣第三級毒品者，處5 年以上有期徒刑，得併科
新臺幣5 百萬元以下罰金。
製造、運輸、販賣第四級毒品者，處3 年以上10年以下有期徒刑
，得併科新臺幣3 百萬元以下罰金。
製造、運輸、販賣專供製造或施用毒品之器具者，處1 年以上7
年以下有期徒刑，得併科新臺幣1 百萬元以下罰金。
前五項之未遂犯罰之。
